行　政　法　院　判　決　　　　　　　　　　　　　八十八年度判字第四○一○號
　　原　　　告　甲○○
　　被　　　告　財政部臺灣省北區國稅局
右當事人間因贈與稅事件，原告不服行政院中華民國八十七年九月十六日台八七訴字
第四五二七九號再訴願決定，提起行政訴訟。本院判決如左︰
　　主  文
原告之訴駁回。
　　事  實
緣原告於民國八十三年四月二十六日將所有坐落台中市○區○○段五一一地號土地及
其上明德里忠明七街七號房屋所有權移轉登記予訴外人潘宏坤，復於同年六月一日轉
回其姐吳來匏，案經台中市稅捐處查獲，移由被告依行為時遺產及贈與稅第四條規定
，核定贈與總額新台幣（下同）二、九五六、七○○元，補徵贈與稅二○六、○三八
元，並依同法第四十四條規定，按應納贈與稅額處一倍罰鍰二○六、○三八元。原告
不服，申請復查及提起訴願，未准變更，提起再訴願，除原決定及原處分關於贈與房
屋二○六、七○○元及罰鍰部分均撤銷外，其餘核定土地贈與價值二、七五○、○○
○元部分之再訴願駁回，原告對該再訴願駁回部分不服，提起行政訴訟，茲摘敘兩造
訴辯意旨如次：
原告起訴意旨略謂︰原告將土地移轉登記予潘宏坤，並非移轉登記予養姐吳來匏，潘
宏坤付款予原告，有其與原告間支付價金之證明，被告竟不顧該付款證明，且不顧地
政機關登記之公信力，而認定原告出售系爭土地予潘宏坤為不實在，有違公文書之公
定力及證據法則。又被告深知原告以做工維生，並無財力與動機贈與系爭土地予在奧
國做生意之養姐吳來匏，反而推定原告將系爭房地透過第三人移轉予吳來匏云云，有
無證據而推定事實之違法。請鈞院將原處分及一再訴願決定均撤銷等語。
被告答辯意旨略謂︰一、按「本法稱贈與，指財產所有人以自己之財產無償給與他人
，經他人允受而生效力之行為。」又「除第二十條所規定之贈與外，贈與人在一年內
贈與他人之財產總值超過贈與稅免稅額時，應於超過免稅額之贈與行為發生後三十日
內，向主管稽徵機關依本法規定辦理贈與稅申報。」分別為行為時遺產及贈與稅法第
四條第二項及第二十四條第一項所明定。二、本件原告於八十三年四月二十六日將系
爭土地及其上房屋移轉予第三人潘宏坤，潘君復於同年六月一日再轉回原告之姐吳來
匏，原告雖主張系爭房地確係出售予潘宏坤，並提示所有權移轉契約書、契稅繳款書
及原告基隆百福郵局存款餘額證明書等資料供核，惟查原告提示之相關資料無法證明
雙方確實收受價款之流程，且原告於復查時，亦分別函請原告及吳來匏就其買賣系爭
房地之相關資金支付流程提示證明，惟迄未能提示，乃未准變更原核定，經核並無不
合，本件原處分請予維持。綜上論述，原處分及所為復查、訴願、再訴願決定並無違
誤，請駁回原告之訴等語。
　　理  由
按「凡經常居住中華民國境內之中華民國國民，就其在中華民國境內或境外之財產為
贈與者，應依本法規定，課徵贈與稅。」「本法稱贈與，指財產所有人以自己之財產
無償給與他人，經他人允受而生效力之行為。」「遺產及贈與財產價值之計算，以被
繼承人死亡時或贈與時之時價為準。」「前項所稱時價，土地以公告土地現值或評定
標準價格為準；房屋以評定標準價格為準。」「除第二十條所規定之贈與外，贈與人
在一年內贈與他人之財產總值超過贈與稅免稅額時，應於超過免稅額之贈與行為發生
後三十日內，向主管稽徵機關依本法規定辦理贈與稅申報。」「納稅義務人違反第二
十三條或第二十四條之規定，未依限辦理遺產稅或贈與稅申報者，按核定應納稅額加
處一倍至二倍之罰鍰。」為行為時遺產及贈與稅法第三條第一項、第四條第二項、第
十條第一項前段、第二項、第二十四條第一項及第四十四條前段所明定。本件原告於
民國八十三年四月二十六日將所有坐落台中市○區○○段五一一地號土地及其上明德
里忠明七街七號房屋所有權移轉登記予訴外人潘宏坤，復於同年六月一日轉回其姐吳
來匏，涉及利用三角關係移轉登記逃漏贈與稅，案經台中市稅捐處查獲，移由被告處
理，其中土地部分（關於核定贈與房屋價值二○六、七○○元及罰鍰部分，業經行政
院以八十七年九月十六日台八七訴字第四五二七九號再訴願決定撤銷），核定贈與價
值為二、七五○、○○○元。原告雖主張系爭土地係出售予潘宏坤，並提示所有權移
轉契約書、契稅繳款書及原告基隆百福郵局存款餘額證明書等資料供核，惟查原告提
示之相關資料無法證明雙方確實收受價款之流程，且被告於原告申請復查時，亦分別
以八十六年七月二十五日北區國稅法字第八六○三○四○九號及第八六○三○四一○
號函請原告及吳來匏就買賣系爭土地之相關資金支付流程提示證明，惟迄未提示，乃
核定其土地贈與價值為二、七五○、○○○元。揆諸首揭法條規定，經核並無違誤，
一再訴願決定遞予維持，亦無不合。原告起訴意旨主張︰原告係將土地移轉登記予潘
宏坤，並非移轉登記予養姐吳來匏，潘宏坤付款予原告，有支付價金之證明，被告竟
不顧該付款證明，且不顧地政機關登記之公信力，有違公文書之公定力及證據法則。
又被告深知原告以做工維生，並無財力與動機贈與系爭土地予在奧國做生意之養姐吳
來匏，反而推定原告將系爭房地透過第三人移轉予吳來匏，有無證據而推定事實之違
法云云。按「三親等以內親屬間財產之買賣，以贈與論，但能提出支付價款之確實證
明者，不在此限」，為行為時遺產及贈與稅法第五條第六款所明定。從而財產是否基
於買賣關係而移動，依法自應由出賣人提出支付價款之確實證據證明之。原告於八十
三年四月二十六日委託訴外人朱雪梅辦理土地增值稅申報，將系爭土地移轉予潘宏坤
，旋於同年六月一日又由朱雪梅代辦土地增值稅申報，將該土地移轉回其姐吳來匏，
有該土地增值稅申報書附卷可稽。系爭土地於短短一個多月期間，委託同一人辦理移
轉手續，由原告輾轉登記予其姐吳來匏所有，已足以認定原告係利用三角關係為二親
等親屬間之財產移轉登記，依上開法條規定自應視同贈與。原告所提基隆百福郵局存
款餘額證明書，既無法證明系爭土地移轉之雙方確實收受價款之流程，已如前述，則
被告依上開法條規定據以核定其土地贈與之價額，於法即無不合。原告起訴意旨難謂
有理由，應予駁回。
據上論結，本件原告之訴為無理由，爰依行政訴訟法第二十六條後段，判決如主文。
中    華    民    國     八十八      年     十一     月     二十六      日
                    行 政 法 院 第 五 庭
                                審 判 長 評  事      廖  政  雄
                                         評  事      趙  永  康
                                         評  事      沈  水  元
                                         評  事      林  清  祥
                                         評  事      姜  仁  脩
右  正  本  證  明  與  原  本  無  異
                                         法院書記官  葛  雅  慎
中    華    民    國     八十八      年     十一     月     二十九      日
